臺灣新北地方法院刑事判決
109年度訴字第1449號
公  訴  人  臺灣新北地方檢察署檢察官
被      告  陳宗佑


            林彥羽


上  一  人
選任辯護人  黃慧仙律師
上列被告因妨害自由等案件，經檢察官提起公訴（108年度少連
偵字第225號、109年度偵字第26761號、第27328號），本院判決
如下： 
    主  文
乙○○犯恐嚇取財罪，累犯，處有期徒刑柒月。扣案Iphone手機壹
支（含門號○○○○○○○○○○號SIM卡壹張)、玩具手槍壹把、本票、借
據及自白書各壹張均沒收。又犯幫助施用第二級毒品罪，累犯，
處有期徒刑貳月，如易科罰金，以新臺幣壹仟元折算壹日。又犯
偽證罪，累犯，處有期徒刑肆月。
甲○○犯剝奪他人行動自由罪，累犯，處有期徒刑參月，如易科罰
金，以新臺幣壹仟元折算壹日。
    事  實
一、乙○○前因施用毒品案件，經臺灣桃園地方法院以106年度壢
    簡字第1314號判決判處有期徒刑4月確定；又因施用毒品案
    件，經本院以106年度簡字第7309號判決判處有期徒刑4月確
    定，上開2案件經定應執行有期徒刑6月確定，於民國107年9
    月14日易科罰金執行完畢。甲○○前因違反藥事法案件，經本
    院以105年度簡字第7203號判決判處有期徒刑4月確定，於10
    8年5月7日執行完畢。乙○○、甲○○猶不知悔改，而為下列行
    為：
　㈠乙○○前因施用毒品案件為警查獲（即上開臺灣桃園地方法院1
    06年度壢簡字第1314號案件），其明知丙○○並無承擔上開案
    件易科罰金款項之義務，仍意圖為自己不法之所有，基於恐
    嚇取財之犯意，向甲○○、丁○○（涉犯恐嚇取財等罪嫌之部分
    ，業經本院發布通緝中）稱丙○○積欠其款項未還，而與甲○○
    、丁○○共同基於剝奪他人行動自由之犯意聯絡，推由丁○○及
    其女友陳○萱（92年6月生，真實姓名年籍詳卷）於108年5月
    24日凌晨2時許，在新北市○○區○○路0段000號貝多芬汽車旅
    館509號房（下稱509號房），以機場接送叫車之名義，聯繫
    丙○○至509號房，乙○○、甲○○則在附近等待通知，嗣丙○○駕
    駛車牌號碼000-0000號自用小客車抵達該處，丁○○請丙○○上
    樓幫忙搬運行李時，即趁機聯絡乙○○，乙○○接獲通知後，旋
    即騎乘機車搭載甲○○到場，乙○○自機車座墊內取出玩具手槍
    1把後，即違反丙○○意願，與甲○○、丁○○共同喝令丙○○進入5
    09號房內，並取走丙○○的手機及鑰匙，丙○○心生畏懼，而依
    指示進入509號房內，乙○○、甲○○及丁○○即要求丙○○負擔上
    開案件之易科罰金款項，並表示至少必須先籌出一半罰金的
    錢，否則不讓丙○○離開，而以此方式，剝奪丙○○之行動自由
    。嗣甲○○先行離去後，乙○○、丁○○復接續前揭犯意，要求丙○○簽立面額6萬元本票、借據及自白書各1份，丙○○因恐遭危
    害而簽立，並依乙○○2人要求拍攝朗讀上開自白書之影片後
    ，乙○○2人方於同日13時許，釋放丙○○，丙○○獲釋後，旋即
    報警處理，始查悉上情。
　㈡乙○○明知甲基安非他命屬毒品危害防制條例第2條第2項第2款
    所列管之第二級毒品，竟基於幫助他人施用第二級毒品之犯
    意，於108年5月24日5時許，在上開509號房內，與丁○○合資
    ，並由乙○○前往桃園市龜山區文化二路上統一超商前，向詹
    雅琳（涉嫌販賣毒品罪之部分，業經臺灣高等法院判處應執
    行有期徒刑4年6月確定）購買第二級毒品甲基安非他命1公
    克後，再於同日8時許，將購得之第二級毒品甲基安非他命1
    公克，放在上開509號房間，供在場之人施用。
　㈢嗣詹雅琳前揭涉犯販賣第二級毒品罪案件，經本院以108年度
    訴字第1167號案件審理時，乙○○為圖脫免詹雅琳之刑責，明
    知詹雅琳是否確實有於前揭時、地，販賣第二級毒品甲基安
    非他命1公克，並完成交易之事實，乃與該案案情有重要關
    係之事項，仍於109年3月10日12時15分許，在本院刑事第8
    法庭開庭時，以證人身份供前具結後，虛偽證稱如附表所示
    之不實陳述，足以影響司法機關審判案件之正確性。
二、案經丙○○訴由新北市政府警察局蘆洲分局報告暨臺灣新北地
    方檢察署檢察官簽分後偵查起訴。
    理  由
一、認定事實所憑之證據及理由：
　㈠事實欄㈠之部分： 
　　訊據被告乙○○矢口否認涉有何恐嚇取財犯嫌，辯稱：拿告訴
    人手機的是丁○○，伊不知道丁○○拿他手機做什麼，也不知道
    丁○○有逼迫告訴人簽本票及對告訴人攝影等語（見本院卷㈠
    第266頁）；被告甲○○固坦承有於事實欄㈠所示時、地，搭乘
    被告乙○○所騎乘機車至現場及進入509號房內，然矢口否認
    涉有何上開犯行，辯稱：伊完全不知情，也沒有跟告訴人講
    話，拍攝告訴人施用毒品及簽本票時，伊亦均不在場等語（
    見本院卷㈠第266頁至第267頁、第432頁）。經查：
　　⒈被告丁○○以機場接送為由，聯絡告訴人到場，告訴人到場
      後，被告丁○○即要求告訴人進入509號房內幫忙搬運行李
      ，並趁機聯絡被告乙○○到場，乙○○接獲通知後，旋即騎乘
      機車搭載甲○○到場，甲○○先衝向告訴人進入509號房車庫
      內，丁○○隨後進入，乙○○停好機車，並自機車座墊內取出
      玩具手槍1把後，亦隨同進入509號房車庫內之事實，有卷
      附監視器翻拍照片2張及監視器光碟1片在卷可稽，此部分
      事實首堪認定。
　  ⒉告訴人遭被告乙○○、甲○○、丁○○等3人違反其意願，押入50
      9號房內，剝奪其行動自由，及遭被告乙○○、丁○○脅迫簽
      立本票、借據及自白書之認定：
　　　⑴證人即告訴人丙○○於警詢時指稱：我是從事UBER司機，
        對方透過臉書找到我臉書的名片電話，於108年5月24日
        1時許，打電話給我說要機場接送，當時對方說他們在
        新北市○○區○○路0段000號貝多芬汽車旅館509號房，我
        於同日約2時許前往指定地點，我下車要搬運他們的行
        李時，就被乙○○手持一把玩具手搶，另一男子收走我的
        手機不讓我對外聯絡，然後就押我進509號房間内，乙○○開始質問我當時因一件毒品案件害他多判易科罰金12
        萬元該怎麼處理，要我負擔一半的罰金，我沒有錢所以
        沉默不語，他們叫我思考誰可以拿錢出來救我，當時我
        完全沒有機會逃走，因為它們有三男一女共4人，他們
        拿走我的手機跟車鑰匙，乙○○拿槍押我進入房內要我坐
        在床角，還說不怕我跑，後來丁○○拍我吸食毒品的畫面
        ，說要保障我不會跑掉，乙○○、丁○○還要求我簽本票跟
        借據，並且要我跟乾姊、老闆借錢，後來丁○○拿走我的
        雙證件跟汽車行照，要我當天晚上12點前拿錢來贖，就
        把我放掉了，在我被控制活動期間，陳○萱與在逃之人
        都沒有對我做什麼，他們都在玩手機跟吸毒等語（見偵
        卷第48頁至第51頁、第55頁至第58頁）、於偵訊時具結
        證稱：丁○○叫車，我當時不認識他，我到場後幫他搬行
        李到車上，有兩個人騎機車出現，一個是乙○○，有一人
        拿一把槍叫我上 去樓上，不要囉唆，叫我進房間再說
        ，當時房間內不含我有三男一女，三個男生都叫我想辦
        法借錢，因乙○○認為當初毒品被抓，是我害他的，罰金
        部分要我付錢，共12萬，叫我至少要借到6萬，乙○○在
        我上樓時有拿走我的手機，並用我的手機用擴音打給我
        的親友，我有打但沒成功，我第一次吸食毒品時，乙○○
        跟另一名男子（指甲○○）開我的車去拿毒品，該名男子
        中途先行離去，大概是放我走前的2小時，該名男子沒
        有參與簽本票與攝影之部分，對我攝影的人是乙○○跟丁○○，後來他們押我的證件，才把鑰匙還我讓我離開要我
        回去籌錢，我就去報警，在這之前他們有威脅我說最好
        不要報警，晚上12時前要看到錢等語（見偵卷第287頁
        至第289頁）。
　　　⑵被告乙○○於108年5月25日警詢時供稱：因為當時我與告
        訴人講好毒品案的罰金12萬元要由他來完全承擔，後來
        他卻一直不出面所以請丁○○幫我以UBER的方式讓告訴人
        出面，我當時要告訴人還我錢，所以有拿出短槍放在桌
        上，阿彥是於當天約9時至10時離開509號房，是丁○○錄
        下告訴人吸食毒品的畫面要嚇他，當時是我叫告訴人念
        他寫的自白書，並由丁○○攝影，因為怕之後告訴人不還
        錢等語（見偵卷第18頁至第21頁）、於108年5月25日偵
        訊時供稱：我跟告訴人有金錢糾紛，因為當初我們於10
        6年間有施用毒件案件，易科罰金要12萬元，當下我們
        有說好他要幫我承擔全部，但他沒有，因為我找不到丙○○，所以就叫丁○○在LINE加丙○○好友，把告訴人約到50
        9號房，告訴人下車後我就出現，質問他為何不理我，
        我叫他上樓聊一下，他就跟我上樓，我們沒有對他怎樣
        ，當時我跟丁○○還有他女友、「阿彥」都有在場，我有
        拿1把槍來嚇告訴人，在509號房內我有詢問告訴人不是
        說要幫我處理易科罰金的事情，他說有，但他可能要一
        點時間，我就叫他付一半就好，他也有同意，我叫告訴
        人簽本票、借據等，並拍下他念自白書的畫面，因為怕
        他不還錢，本票是丁○○去買的，過程中阿彥都有在場，
        但我不記得他有沒有要求告訴人要還錢，阿彥比較早離
        開，所以才沒有被查獲等語（見偵卷第221頁、第223頁
        、第225頁）、於108年7月1日、9月5日偵訊時供稱：（
        檢察官提示現場晝面）我人在機車那邊，在樓梯口舉手
        的人是阿彥，他叫甲○○，告訴人在樓梯拿行李要上車，
        阿彥叫告訴人上去，我就跟著上去，中間2次去拿毒品
        ，阿彥都有跟我一起去，他在告訴人來之前就已經跟我
        一起去509號房，後來是丁○○拍攝告訴人吸毒及念借據
        的畫面，也是丁○○拿走告訴人的證件，並要求告訴人晚
        上12點前要來處理，早上甲○○也有一起去吃早餐，吃完
        早餐回到汽車旅館後，我才載他去搭公車，他才離開，
        後來丁○○有把本票跟借據都交給我，作為保障等語（見
        偵卷第309頁至第312頁、第387頁）、於本院108年7月1
        9日訊問時供稱：我確實有持槍到現場，那時我們騎車
        到樓下時並沒有拿槍出來，監視器那個舉手的人只是單
        純舉手，槍那時候還放在機車的置物箱裡面，機車是我
        騎的，也是我停車的，我是最後才上樓，我上樓時丁○○
        他們都已經在樓上了，我當時就帶著手槍上樓去了，但
        我沒有拿著槍對著告訴人，我叫他坐在床上，拿槍是丁○○叫我拿的，我帶槍上去之後，我就把槍放在桌上，拿
        槍的目的是要叫告訴人還錢，放在桌上是因為告訴人看
        得到槍，我否認有拿著槍叫告訴人不要逃跑，本票是丁○○去買的，丁○○去買的時候我和「阿彥」留在房間，告
        訴人在床上休息，阿彥在現場也有要求告訴人要還錢，
        我有跟阿彥說過告訴人有欠我錢，但阿彥不知道整件事
        ，阿彥會加入要告訴人還錢，是因為我有欠阿彥錢，他
        若幫我要到債，阿彥也可以拿到錢，我不知道為什麼阿
        彥要刪告訴人手機內對話，那天晚上叫阿彥出來的時候
        ，我有請他過來幫忙要錢，他過來之前就知道到場的目
        的是要告訴人還錢，在警察局時警察讓我打電話給我家
        人，我就趁機把我和甲○○的對話刪掉，因為甲○○剛關出
        來，我想要保護他，我不知道告訴人為什麼會吸食毒品
        ，也不知道丁○○有拍攝告訴人吸毒的畫面，是後來丁○○
        拍告訴人念自白書的時候，我才知道丁○○有對他攝影等
        語（見偵卷第348頁至第349頁）。
　　　⑶共犯丁○○於警詢時供稱：是乙○○要我騙告訴人到509號房
        ，我們騙告訴人幫我們搬行李，沒有強押他上樓，乙○○
        就與另一男子到場，我們共5人就上樓進房間，我有拿
        走告訴人的車鑰匙，手機我不曉得是何人拿走，我們將
        他的車鑰匙及手機放在房間的吧檯桌上與告訴人有一段
        距離，在場的人都知道要控制告訴人行動自由，另一名
        在逃男子是跟乙○○去對告訴人商討6萬元的事，當時乙○○有拿1把槍喝止告訴人不要讓他逃跑，告訴人第一次吸
        食毒品時乙○○與他友人有事外出，房間只剩下我、陳盈
        萱跟告訴人，乙○○與他友人於當天凌晨4、5時有一起去
        購買安非他命，本票是乙○○要我出去買回來的，當時告
        訴人說他老闆會幫他處理，所以才會留他那麼久，因為
        要等他老闆起床，在場的5個人都有吸食毒品，告訴人
        手機內的對話紀錄是乙○○友人刪除的，告訴人吸食毒品
        是我拍下來的，我想說拍下來的話，如果告訴人去報警
        ，就可以當作證據，自白書是我寫的，乙○○要求拍下告
        訴人念自白書的畫面，以確保告訴人還錢及不會報警等
        語（見偵卷第30頁至第34頁）、於108年5月25日偵訊時
        證稱：乙○○有跟我說他跟告訴人有易科罰金的錢要平分
        ，但告訴人沒有做到，乙○○說他找不到告訴人，所以要
        我以機場接送為由，騙告訴人出來，乙○○當時躲在旁邊
        ，我請告訴人上樓幫忙拿行李時打給乙○○，乙○○就跟他
        朋友一起出現並衝上樓，我把車子停進車庫後，也跟著
        上樓，上樓後我看到乙○○拿一把槍在揮舞，問告訴人要
        怎麼處理易科罰金的事情，乙○○的朋友在旁邊也說要告
        訴人處理，後來是乙○○要我去買本票，過程中乙○○的朋
        友也有在場，手機LINE對話紀錄是乙○○的朋友刪除的，
        本票買回來後是乙○○要告訴人簽的，也是乙○○要求告訴
        人念出來等語（見偵卷第211頁至第213頁）、於108年6
        月20日偵訊時證稱：乙○○於108年5月23日19、20時許到
        509號房，他叫我以叫車的方式騙告訴人到509號房，他
        要去找其他同夥，我照他的意思把告訴人叫來，告訴人
        到場時我叫陳○萱跟告訴人說我們還有行李在樓上，請
        他幫忙拿，告訴人去搬行李時，乙○○跟他的同夥到汽車
        旅館後就衝上去，還叫我把告訴人的車熄火，鑰匙拿起
        來帶到樓上，我後來才上去，我上樓才看到乙○○手上有
        拿槍，後來乙○○叫我去買本票、借據，我就跟陳○萱出
        去買，字條是我寫的沒錯，乙○○與他的同夥中途出去時
        ，告訴人說他要用毒品，我跟他說隨便，等告訴人吸食
        毒品時，我就偷偷錄影，之後乙○○回來，我有跟乙○○說
        我有偷錄影的事情，乙○○就叫我寫字條，叫告訴人在上
        面簽名，過程中乙○○有拿槍出來，但沒直接指著告訴人
        ，也有跟他同夥大聲嗆告訴人，告訴人有說要拿回手機
        聯絡老闆付這筆錢，告訴人的手機被乙○○的同夥放在吧
        台上等語（見偵卷第280頁至第282頁）。
　　　⑷證人陳○萱警詢時證稱：是丁○○通知告訴人到場，告訴人
        在房間時，他的手機放在旁邊，要用會跟我們說，也有
        帶他出門吃早餐，沒有控制他，是乙○○想到這個計劃的
        等語（見偵卷第40頁至第41頁）、於偵訊時供稱：乙○○
        跟我們說叫告訴人的車來，就有辦法拿到錢，後來我們
        就照乙○○的計晝把告訴人叫過來，丁○○叫我跟告訴人一
        起上樓拿行李，行李拿下去後乙○○就跟另一個人衝上來
        在房間門口外樓梯間抓住告訴人，把他拉進房，我很緊
        張就下樓，丁○○從後面上來，丁○○跟我一起下樓把車開
        進車庫，當時鑰匙在車上且發動中，停好後丁○○再將鑰
        匙拿上樓，上樓後有看到乙○○從口袋拿出槍，告訴人坐
        在床上，乙○○舉著槍要嚇唬告訴人的樣子，乙○○拿告訴
        人的手機，叫跟他一起來的人把告訴人手機紀錄刪掉，
        刪掉後就把手機放在桌子上，乙○○有跟他朋友一起出去
        拿毒品，早上9、10時，丁○○開告訴人的車，告訴人、
        乙○○、甲○○坐在後座，告訴人坐在中間，我坐在副駕駛
        座，告訴人在過程中有一直要求要離開，但乙○○不讓他
        走，吃完早餐後直接回汽車旅館，乙○○問告訴人什麼時
        候可以還錢，講一講就讓告訴人走了等語（見偵卷第36
        9頁至第372頁）。
　　　⑸觀諸上開告訴人、被告乙○○、共犯丁○○及證人陳○萱所陳
        述關於案發經過之內容互核大致一致，且其等利害關係
        相左，告訴人、證人陳○萱與被告乙○○、甲○○間亦無宿
        怨，衡情告訴人、證人陳○萱應無蓄意虛捏事實以構陷
        被告乙○○、甲○○之動機及必要，是告訴人與證人陳○萱
        上開證述應均堪採信。又觀諸告訴人等上開陳述，告訴
        人受騙到場，被告乙○○、甲○○將告訴人押到房間內後，
        被告乙○○即拿出一把手槍放在桌上，在場之被告乙○○、
        甲○○及丁○○等3人，均出言要求告訴人還錢，且於被告
        乙○○、甲○○外出購買毒品時，現場留有被告丁○○、證人
        陳○萱，被告丁○○、證人陳○萱外出購買本票時，現場則
        留有被告乙○○、甲○○，且過程中告訴人若有使用手機之
        需求，均需事先告知，而外出吃早餐時，告訴人與被告
        乙○○、甲○○坐在後座，告訴人則坐在被告乙○○2人中間
        ，告訴人要求離開，均為被告乙○○所拒絕等節，足徵告
        訴人指稱其遭丁○○以機場接送叫車為由，騙到509號房
        後，遭被告乙○○等3人強押到房間內控制行動長達10餘
        小時等節，均屬實情。
　　　⑹至被告甲○○及其辯護人雖均否認被告甲○○涉犯本件剝奪
        他人行動自由之犯行，並辯稱被告甲○○在場只有玩手機
        及看電視，其於過程中縱有出言要求告訴人還錢，也只
        是基於代位求償之觀念云云。然查：
　　　　①按共同正犯之意思聯絡，不限於事前有所協議，其於
          行為當時，基於相互之認識，以共同犯罪之意思參與
          者，亦無礙於共同正犯之成立，且其表示之方法，不
          以明示通謀為必要，即相互間有默示之合致，亦無不
          可（最高法院92年度台上字第3724號判決意旨參照）
          ；另共同正犯，係共同實行犯罪行為之人，在共同意
          思範圍內，各自分擔犯罪行為之一部，相互利用他人
          之行為，以達其犯罪之目的，其成立不以全體均參與
          實行犯罪構成要件之行為為要件，其行為分擔，亦不
          以每一階段皆有參與為必要，倘具有相互利用其行為
          之合同意思所為，仍應負共同正犯之責（最高法院99
          年度台上字第1323號刑事判決意旨參見）。
　　　　②經查，告訴人到場前，被告甲○○即與被告乙○○等人在5
          09號房會合，在場之人均知悉要控制告訴人行動自由
          ，以催討告訴人積欠被告乙○○之款項乙節，
　　　　　業經被告乙○○、丁○○供述明確，而告訴人到場前，被
          告乙○○、甲○○先埋伏在一旁，待被告丁○○通知，即由
          被告乙○○騎乘機車搭載被告甲○○到場，被告乙○○停車
          後，被告甲○○即衝向告訴人（此時丁○○站在被告甲○○
          後面手指向告訴人、被告乙○○在門外停放機車），此
          亦有卷附監視器翻拍畫面（見偵卷第173頁）在卷可
          佐，又告訴人到場後，即遭被告乙○○等人押至房間內
          ，並將車庫鐵門拉下，告訴人在該房間內時，均有人
          看守，被告甲○○並出言要求告訴人還款等節，業已認
          定如前，是被告甲○○與其餘共犯間均有犯意聯絡及行
          為分擔，至甚明確。被告甲○○此部分所辯，當非可取
          。
　　  ⑺末查，被告乙○○於本院準備程序及審理時，雖否認有參
        與脅迫告訴人簽立本票及拍攝告訴人簽發本票之經過，
        然經本院於110年8月26日當庭勘驗卷附手機錄影畫面光
        碟，被告乙○○於拍攝告訴人朗讀借據之過程中，曾出言
        ：「沒有的話怎麼辦？」、「假如沒有的話怎麼辦？說
        啊。」、「溫OO是誰啊？是誰？」等語，有本院110年8
        月26日勘驗筆錄（見本院卷（一）第447頁至第449頁）
        在卷可參，此亦為被告乙○○所是認，是被告乙○○否認有
        參與脅迫告訴人簽立本票及朗讀自白書云云，純屬臨訟
        卸詞，不足採信。
　  ⒊綜上所述，被告乙○○、甲○○上開所辯，純屬卸責之詞，均
      無可採。被告乙○○本件恐嚇取財及剝奪他人行動自由之犯
      行，及被告甲○○剝奪他人行動自由之犯行，均堪認定。
  ㈡事實欄㈡之部分：　　　
　　被告乙○○與丁○○合資，由被告乙○○於事實欄㈡所示時、地，
    出面向詹雅琳購買第二級毒品甲基安非他命約1公克之事實
    ，業據被告乙○○於本院準備程序時坦承不諱（見本院卷㈠第2
    68頁），核與證人即同案被告丁○○於偵訊時具結證述之內容
    大致相符（見偵卷第209頁），並有自願受搜索同意書、新
    北市政府警察局蘆洲分局搜索扣押筆錄暨扣押物品目錄表、
    臺北榮民總醫院108年7月18日北榮毒鑑字第C0000000號毒品
    成分鑑定書各1份（見偵卷第61頁至第63頁、第67頁至第73
    頁、第477頁）在卷可稽，此部分事實堪以認定。按無償受
    他人委託，代為購買第二級毒品甲基安非他命後交付委託人
    ，以便利、助益委託人施用者，為幫助施用，最高法院98年
    度台上字第3670號判決意旨可資參照，是被告乙○○為助益被
    告丁○○施用第二級毒品，而與之合資負責出面購買第二級毒
    品，自應成立幫助施用第二級毒品罪，被告乙○○空言否認犯
    罪，要無足採。
　㈢事實欄㈢之部分：
　　被告乙○○於事實欄㈢所示時、地，供前具結，仍為如附表所
    示不實陳述乙節，業據被告乙○○於本院準備程序時坦承不諱
    （見本院卷㈠第268頁），並有本院108年度訴字第1167號案
    件109年3月10日審判筆錄、判決書各1份（見蒞字卷第43頁
    至第82頁）在卷可佐，此部分事實堪以認定。
　㈣綜上，本案事證明確，應依法論科。
二、論罪科刑：
　㈠論罪：
　　⒈被告行為後，刑法第302條第1項、第346條第1項於108年12
      月25日修正公布，於同年月27日施行。修正前刑法第302
      條第1項規定：「私行拘禁或以其他非法方法，剝奪人之
      行動自由者，處五年以下有期徒刑、拘役或三百元以下罰
      金。」、第346條第1項原規定：「意圖為自己或第三人不
      法之所有，以恐嚇使人將本人或第三人之物交付者，處6
      月以上、5年以下有期徒刑，得併科1,000元以下罰金。」
      ，其所定罰金數額，依刑法施行法第1條之1第2項本文，
      就所定罰金數額提高為30倍。修正後刑法第302條第1項規
      定：「私行拘禁或以其他非法方法，剝奪人之行動自由者
      ，處五年以下有期徒刑、拘役或九千元以下罰金。」、修
      正後第346條第1項規定：「意圖為自己或第三人不法之所
      有，以恐嚇使人將本人或第三人之物交付者，處6月以上5
      年以下有期徒刑，得併科 3萬元以下罰金。」，是上開修
      正規定僅係將罰金依刑法施行法第1條之1第2項本文，修
      正提高30倍，以增加法律明確性，罪刑並無變更，於本案
      尚不生新舊法比較之問題，而應依一般法律適用原則，適
      用裁判時法。
　　⒉次按刑法上恐嚇取財罪，係以有為自己或第三人不法所有
      之意圖為構成要件之一，若取得財物係基於他種目的，而
      非出於不法所有之意思者，即非構成前開犯罪。所謂他種
      目的，並非單以行為人主觀上片面認對於被害人有債權存
      在，即得阻卻行為人之主觀不法所有意圖，必也客觀上確
      有債權債務關係存在之合理依據，始足當之。又所稱之「
      不法所有意圖」，固指欠缺適法權源，仍圖將財產移入自
      己實力支配管領下，得為使用、收益或處分之情形而言，
      然該項「不法所有」云者，除係違反法律之強制或禁止規
      定者外，其移入自己實力支配管領之意圖，違反公共秩序
      或善良風俗，以及逾越通常一般之人得以容忍之程度者，
      亦包括在內。查本件被告乙○○係欲向告訴人索討其前遭查
      獲施用毒品易科罰金之款項，客觀上顯然欠缺債權債務關
      係存在之合理依據，被告乙○○主觀上對此亦有所認識（見
      偵卷第223頁），是被告乙○○持玩具槍，並利用人數上優
      勢，妨害告訴人行動自由及利用告訴人遭其等恐嚇所造成
      之心理壓力，心生畏懼，而書立本票及借據，被告乙○○主
      觀上有為自己不法所有之意圖甚明。
　　⒊核被告乙○○就事實欄㈠所為，係犯刑法第302條第1項之剝奪
      他人行動自由罪，及同法第346條第1項之恐嚇取財罪、被
      告甲○○就事實欄㈠所為，係犯刑法第302條第1項之剝奪他
      人行動自由罪。被告乙○○就事實欄㈡、㈢所為，係犯刑法第
      30條第1項、毒品危害防制條例第10條第2項之幫助施用第
      二級毒品罪、刑法第168條之偽證罪。被告乙○○、甲○○就
      事實欄㈠部分犯行，與同案被告丁○○間，有犯意聯絡及行
      為分擔，應論以共同正犯。被告乙○○就事實欄㈠所為，係
      以一行為觸犯二罪名，為想像競合犯，應依刑法第55條之
      規定，從一重之恐嚇取財罪論處。被告乙○○就事實欄㈠至㈢
      所為，犯意各別，行為互殊，應予分論併罰。
　　⒋至公訴意旨認被告甲○○就事實欄㈠所為，另犯刑法第346條
      第1項之恐嚇取財罪，然查，被告甲○○堅決否認涉有何恐
      嚇取財之犯行，而依被告乙○○、丁○○上開供述，被告甲○○
      事前固然知悉本次犯行之目的，係為向告訴人催討積欠被
      告乙○○之債務，然尚無從據以認定被告甲○○事前知悉被告
      乙○○所稱之債務欠缺適法泉源，而難認其主觀上有不法所
      有之意圖，從而，此部分不能證明被告甲○○犯罪，本應為
      被告甲○○無罪之諭知，然因公訴意旨認此部分與前開論處
      罪刑部分有想像競合犯之裁判上一罪關係，爰不另為無罪
      諭知，附此敘明。
　　⒌末查，公訴意旨認被告乙○○於妨害告訴人行動自由期間，
      脅迫告訴人以指紋解鎖其手機，並以告訴人手機購買遊戲
      點數，致Apple iTunes Store商店與臺灣大哥大股份有限
      公司將遊戲點數之價金共計9,672元，併計入告訴人手機
      門號帳單中，涉犯刑法恐嚇得利罪云云。然查，此為被告
      乙○○所否認，且依卷附台灣大哥大股份有限公司108年10
      月4日法大字000000000號函暨所檢附門號0000000000號基
      本資料及電信費用帳單、109年1月14日台信數媒字第1090
      000056號函暨所檢附門號0000000000號之Apple iTunes S
      tore電信帳單代收交易明細（見偵卷第413頁至第423頁、
      第427頁至第429頁），亦僅能證明告訴人於遭限制行動自
      由期間，其手機確實有上開消費紀錄，然相關消費之內容
      ，卻無從知悉，是上開消費紀錄究係購買遊戲點數供被告
      乙○○或第三人使用，而有不法所有意圖，亦或僅係為增加
      告訴人負擔，即非所知，此部分不能證明犯罪，本應為被
      告乙○○無罪之諭知，然因公訴意旨認此部分與前開論處罪
      刑部分有想像競合犯之裁判上一罪關係，爰不另為無罪諭
      知，附此敘明。
  ㈡科刑：
　　⒈累犯：
　　　被告乙○○前因施用毒品案件，經臺灣桃園地方法院以106
      年度壢簡字第1314號判決判處有期徒刑4月確定；又因施
      用毒品案件，經本院以106年度簡字第7309號判決判處有
      期徒刑4月確定，上開2案件經定應執行有期徒刑6月確定
      ，於107年9月14日易科罰金執行完畢；被告甲○○前因違反
      藥事法案件，經本院以105年度簡字第7203號判決判處有
      期徒刑4月確定，於108年5月7日執行完畢，有臺灣高等法
      院被告前案紀錄表各1份在卷可參，5年以內，故意再犯本
      件有期徒刑以上之罪，均為累犯，依司法院大法官釋字第
      775號解釋意旨，經審酌其前案犯罪之類型、罪質及手法
      、前案有無因入監而執行完畢、本案犯罪距離前案之時間
      等一切情狀，綜合判斷本案並無因加重最低本刑致其所受
      刑罰超過所應負擔罪責，或人身自由遭受過苛侵害之情形
      ，且與罪刑相當、比例原則無違，是均應依刑法第47條第
      1項規定加重其刑。
　　⒉被告乙○○就事實欄㈡幫助他人施用第二級毒品罪，為幫助犯
      ，爰依刑法第30條第2項規定，按正犯之刑減輕之，並依
      法先加（累犯）後減輕之。
　　⒉爰以行為人責任為基礎，審酌被告乙○○正值青年，不思以
      正當途徑賺取金錢，竟以前揭方式，與被告甲○○等人共同
      控制告訴人行動自由，造成告訴人心生畏懼；又被告乙○○
      明知施用毒品戕害身心，仍與同案被告丁○○合資，並由被
      告乙○○出面購買毒品，且被告乙○○亦明知為虛偽之證述，
      足以妨害國家司法權之正確行使，而仍為上開行為，所為
      實屬不該；兼衡被告乙○○於本院審理時，坦承客觀犯罪事
      實，然否認構成犯罪、被告甲○○自始否認犯行，且其等均
      未與告訴人達成調解或賠償告訴人損害之犯後態度，暨被
      告乙○○國中畢業、從事鐵工，與父母同住、被告甲○○高中
      肄業、從事粗工，與父母同住（見本院卷㈡第79頁）之智
      識程度及家庭經濟狀況，及其等之犯罪動機、目的、手段
      等一切情狀，分別量處如主文所示之刑。並就被告乙○○涉
      犯幫助施用第二級毒品罪，及被告甲○○涉犯剝奪他人行動
      自由罪之部分，諭知易科罰金之折算標準。
三、沒收：
　㈠犯罪所用之物：
　　按供犯罪所用、犯罪預備之物或犯罪所生之物，屬於犯罪行
    為人者，得沒收之，刑法第38 條第2項前段定有明文。扣案
    乙○○所有Iphone手機1支（含門號0000000000號SIM卡1張)、
    玩具手槍1把，係被告乙○○所有，用以恫嚇告訴人，及與同
    案共犯丁○○聯繫準備本件作用工具之用，有自願受搜索同意
    書、新北市政府警察局蘆洲分局搜索扣押筆錄暨扣押物品目
    錄表，及被告乙○○、丁○○與告訴人間LINE對話內容擷取照片
    各1份（見偵卷第61頁至第63頁、第67頁至第73頁、第183頁
    至第191頁）在卷可考，爰依刑法第38條第2項前段規定，宣
    告沒收之。
　㈡犯罪所生之物：
　　扣案告訴人簽發之本票、借據及自白書各1張，為被告乙○○
    為事實欄㈠恐嚇取財犯行，所得之物，為其犯罪所得，應依
    刑法第38條之1第1項前段之規定，於被告乙○○所犯該犯行之
    主文項下宣告沒收。
　㈢至扣案被告乙○○所有第二級毒品甲基安非他命1包、吸食器1
    組及玻璃球1顆，業經本院以108年度簡字第7883號判決諭知
    宣告沒收銷燬及沒收，爰不於本案宣告沒收，附此敘明。
據上論斷，應依刑事訴訟法第299條第1項前段（僅記載程序法條
），判決如主文。
本案經檢察官戊○○偵查起訴、檢察官陳儀芳、秦嘉瑋到庭執行公
訴。
中　　華　　民　　國　 111　　年　　 1　　月　　18　　日
                  刑事第十二庭  審判長法  官  陳正偉
                                      
　　　　　　　　　　　　　　　　　　　法  官  陳志峯
　　　　　　　　　　　　　　　　　　　
                                      法  官  鄭淳予
上列正本證明與原本無異。
如不服本判決，應於判決送達後20日內敘明上訴理由，向本院提
出上訴狀 (應附繕本) ，上訴於臺灣高等法院。其未敘述上訴理
由者，應於上訴期間屆滿後20日內向本院補提理由書「切勿逕送
上級法院」。
                                      書記官  方信琇
中　　華　　民　　國　　111 　年　　1 　　月　　20　　日
附錄本案論罪科刑法條全文：
中華民國刑法第168條
於執行審判職務之公署審判時或於檢察官偵查時，證人、鑑定人
、通譯於案情有重要關係之事項，供前或供後具結，而為虛偽陳
述者，處七年以下有期徒刑。

中華民國刑法第302條
私行拘禁或以其他非法方法，剝奪人之行動自由者，處五年以下
有期徒刑、拘役或九千元以下罰金。
因而致人於死者，處無期徒刑或七年以上有期徒刑；致重傷者，
處三年以上十年以下有期徒刑。
第一項之未遂犯罰之。

中華民國刑法第346條
意圖為自己或第三人不法之所有，以恐嚇使人將本人或第三人之
物交付者，處六月以上五年以下有期徒刑，得併科三萬元以下罰
金。
以前項方法得財產上不法之利益或使第三人得之者，亦同。
前二項之未遂犯罰之。

毒品危害防制條例第10條
施用第一級毒品者，處六月以上五年以下有期徒刑。
施用第二級毒品者，處三年以下有期徒刑。
附表
編號 案號 日期 被告乙○○證述內容  1 108年度訴字第1167號毒品危害防制條例（被告詹雅琳） 109年3月10日 「（檢察官問：「小東」是否有載被告詹雅琳過去將毒品交給你？）答稱：沒有，是有一位女生，但不是被告詹雅琳。」、「（檢察官問：你承認有因被告詹雅琳不還你錢而誣陷她有賣毒品給你？）答稱：是，我們都是網咖認識的。」、「（檢察官問：你上次於偵查檢察官面前證述是否故意虛偽陳述，而陷害被告詹雅琳？）答稱：可以這麼說。」、「（檢察官問：你上次偵查中是故意講假話，陷害被告詹雅琳，因為她沒有還你錢？）答稱：可以這麼說。」